臺灣高等法院高雄分院民事判決　九十二年度上易字第二三三號
　　　上　訴　人　乙○○
　　　訴訟代理人　黃奉彬律師
　　　被 上訴 人　財團法人屏東基督教醫院
　　　法定代理人　甲○○
　　　訴訟代理人　鍾治漢律師
當事人間請求侵權行為損害賠償事件，上訴人對於民國九十二年六月二十七日臺灣屏
東地方法院九十年度訴字第八九一號第一審判決提起上訴，經本院於九十三年七月七
日言詞辯論終結，判決如下：
    主    文
上訴駁回。
第二審訴訟費用由上訴人負擔。
    事實及理由
一、被上訴人之法定代理人於民國九十二年九月一日已由蔡朝仁變更為甲○○，有醫
    療機構開業執照可稽，甲○○聲明承受訴訟，核無不合，應予准許。
二、上訴人主張：伊於八十七年十二月底前往被上訴人醫院牙科門診接受訴外人即被
    上訴人之受僱人陳建南醫師進行洗牙及牙結石清除等治療，並於八十八年一月三
    十日由陳建南醫師施行右下第二小臼齒之根管治療。同年二月十二日陳建南醫師
    為伊施行右上第一大臼齒之根管治療時，令伊嘴巴張開連續達四小時不休息及合
    攏，同年月十三日又為伊施行右下第二大臼齒之根管治療。嗣伊出現持續牙腫痛
    、出血之後遺症，長達二年，致伊生不如死，南北奔波求醫，嗣於八十九年十一
    月十七日經私立高雄醫學大學附設中和紀念醫院（下稱高醫附設中和醫院）陳正
    慧醫師診治，找出病因，在伊之病歷上記載「慢性牙根尖周圍炎」時，伊方知係
    陳建南醫師之根管治療有疏失，由陳正慧醫師施以根尖切除，重新治療後始痊癒
    。伊因陳建南醫師施行根管治療有疏失，而引發後遺症，共支出醫藥費新台幣（
    下同）三萬九千七百元（其中二萬九千元係在被上訴人醫院就醫時之支出）、交
    通費二萬一千八百元。且伊因求醫而無法工作，損失薪資二十七萬六千元。又伊
    精神上亦受有痛苦，得請求賠償慰撫金一百六十六萬三千元，共計二百萬零五百
    元。被上訴人係陳建南醫師之僱用人，依民法第一百八十八條規定，應負連帶損
    害賠償責任。爰依侵權行為之法律關係，求為判決：(一)被上訴人應給付上訴人二
    百萬元，及自起訴狀繕本送達翌日起至清償日止，按年息百分之五計算之利息。
    (二)願供擔保請准宣告假執行。
二、被上訴人則以：陳建南醫師為上訴人施行之根管治療並無任何疏失，且上訴人迄
    未向陳建南醫師起訴請求損害賠償，被上訴人之損害賠償請求權，已罹於時效而
    消滅，伊自得拒絕給付等語，資為抗辯。
三、原審判決上訴人全部敗訴，上訴人於本院聲明：(一)原判決關於駁回上訴人後開第
    二項請求部分廢棄。(二)被上訴人應給付上訴人一百一十三萬七千五百元（包括醫
    藥費三萬九千七百元、交通費二萬一千八百元、無法工作之損失二十七萬六千元
    及精神慰撫金八十萬元），及自起訴狀繕本送達翌日起至清償日止，按年息百分
    之五計算之利息。被上訴人於本院聲明：上訴駁回。（原審判決駁回上訴人請求
    慰撫金逾八十萬元本息部分，未據聲明不服，已告確定）。
四、上訴人主張其於八十七年十二月底前往被上訴人醫院牙科門診，由被上訴人之受
    僱人陳建南醫師進行洗牙及牙結石清除等治療，於八十八年一月三十日由陳建南
    醫師施行右下第二小臼齒之根管治療、同年二月十二日施行右上第一大臼齒之根
    管治療後，出現牙痛症狀等事實，為被上訴人所不爭，堪信真實。本件上訴人主
    張陳建南醫師為其施行根管治療有疏失，被上訴人則援引時效抗辯，是兩造爭點
    首應審酌者為：上訴人之損害賠償請求權是否已罹於時效而消滅一節。
五、按因侵權行為所生之損害賠償請求權，自請求權人知有損害及賠償義務人時起，
    二年間不行使而消滅，自有侵權行為時起，逾十年者亦同。又時效完成後，債務
    人得拒絕給付。民法第一百九十七條第一項、第一百四十四條第一項分別定有明
    文。又連帶債務人中之一人消滅時效已完成者，依民法第二百七十六條第二項規
    定，固僅該債務人應分攤之部分，他債務人同免其責任，惟民法第一百八十八條
    第三項規定，僱用人賠償損害時，對於侵權行為之受僱人有求償權，則僱用人與
    受僱人間並無應分擔部分可言，倘被害人對為侵權行為之受僱人之損害賠償請求
    權消滅時效業已完成，僱用人自得援用該受僱人之時效利益，拒絕全部給付，不
    以該受僱人已為時效抗辯為必要（最高法院八十七年台上字第一四四０號判決參
    照）。又依同法第二百七十九條規定，連帶債務人中之一人，所生之事項，除前
    五條規定或契約另有訂定者外，其利益或不利益，對他債務人不生效力。是以債
    權人對連帶債務人中之一人起訴所生時效中斷或履行請求之效果，對於他債務人
    即不具效力，他債務人時效之繼續進行，自不因此而受影響。經查本件上訴人主
    張被上訴人（僱用人）應與其受僱人陳建南負連帶損害賠償責任，惟僅對被上訴
    人起訴請求損害賠償，依上開說明，對陳建南自不生時效中斷或履行請求之效果
    。又上訴人主張被上訴人所僱用之陳建南醫師於八十八年一、二月間對其施行之
    根管治療有疏失，應構成侵權行為，縱屬實在，惟上訴人自承其並未對陳建南醫
    師起訴請求損害賠償，並稱其請求權之時效，應自其於八十九年十一月十七日在
    高醫附設中和醫院知悉陳建南醫師之根管治療有疏失時起算等語，則上訴人對於
    陳建南之損害賠償請求權業於九十一年十一月十六日因二年間不行使而消滅，被
    上訴人援用其受僱人陳建南之時效利益，拒絕全部給付，自屬可採。
六、綜上所述，本件上訴人之損害賠償請求權已罹於時效而消滅，從而，上訴人本於
    侵權行為之法律關係，請求被上訴人給付一百一十三萬七千五百元及法定遲延利
    息，為無理由，不應准許，其假執行之聲請亦失所附麗，應併予駁回。原審判決
    上訴人敗訴，理由雖有不同，惟結論相同，仍應予維持。上訴意旨指摘原判決此
    部分不當，求予廢棄改判，為無理由，應予駁回。至被上訴人所為之時效抗辯既
    有理由，兩造其餘之攻擊防禦方法及證據資料，於本件判決之結果不生影響，毋
    庸遂一論述，併此敘明。
七、據上論結，本件上訴為無理由，依民事訴訟法第四百四十九條第二項、第七十八
    條，判決如主文。
中　　　華　　　民　　　國　　九十三　　年　　　七　　　月　　二十一　　日
                                            民事第三庭
~B1審判長法官　張國彬
~B2　　　法官　沈建興
~B3　　　法官　徐文祥
正本係照原本作成。
不得上訴。
中　　　華　　　民　　　國　　九十三　　年　　　七　　　月　　二十一　　日
~B1審判長法官　黃富美
